臺灣新竹地方法院刑事判決　　　　　　　 95年度易字第398號
公　訴　人　臺灣新竹地方法院檢察署檢察官
被　　　告　甲○○
上列被告因竊盜案件，經檢察官聲請簡易判決處刑（九十五年度
速偵字第一○五七號），本院認不得以簡易判決處刑，改依通常
程序，並裁定進行簡式審判程序，判決如下：
    主　文
甲○○竊盜，處拘役拾日，如易科罰金，以銀元佰元即新臺
幣玖佰元折算壹日。
    事  實
一、甲○○於民國九十五年六月九日凌晨一時三十分許，行經乙
    ○○位在新竹縣湖口鄉德盛村一○八號住處前遇到大雨，因
    見獨立在上址住宅旁無人居住之車庫大門未鎖，遂擅自進入
    車庫內躲雨（侵入住居部分未據告訴），惟其進入車庫後，
    見車庫內晾掛衣物及放置甚多雜物，竟基於意圖為自己不法
    之所有，將遭雨淋濕之上衣脫掉，換穿車庫內晾掛之Ｔ恤，
    且將釣竿及漁網拿到車庫門口放置之方式，竊得乙○○所有
    之Ｔ恤一件、釣竿一支及漁網一個。甲○○於竊得上開財物
    後，以車庫內之面盆生火取暖時，為聞到異味前往車庫查看
    之乙○○發現後加以逮捕，並通知警方到場處理而查獲上情
    。
二、案經新竹縣警察局竹北分局報請臺灣新竹地方法院檢察署檢
    察官偵查聲請簡易判決處刑。
    理  由
一、本件被告甲○○所犯竊盜罪，非為死刑、無期徒刑、最輕本
    刑為三年以上有期徒刑之罪或高等法院管轄第一審案件，其
    於本院準備程序進行中，先就被訴事實為有罪之陳述，本院
    認為符合刑事訴訟法第二百七十三條之一之規定，裁定進行
    簡式審判程序，先予敘明。
二、認定犯罪事實所憑之證據及認定之理由：
    上述事實，業經被告甲○○於警詢、偵查中及本院審理時坦
    白承認，核與被害人乙○○於警詢時供述車庫內財物遭竊之
    情節大致相符，並有贓物認領保管單一紙及警方查獲被告後
    拍攝之現場相片共六張在卷可證，足見被告之自白與事實相
    符，堪以採信，事證明確，被告竊盜之犯行應可認定。
三、論罪與科刑：
(一)新舊法條適用：
　　按行為後法律有變更者，適用行為時之法律。但行為後之法
    律有利於行為人者，適用最有利於行為人之法律；刑法第二
    條第一項定有明文。又「法律」變更比較時應就罪刑有關之
    共犯、未遂犯、連續犯、牽連犯、結合犯以及累犯加重、自
    首減輕、暨其他法定加減原因、與加減例等一切情形，綜其
    全部之結果，而為比較，再適用最有利於行為人之法律處斷
    ；比較裁判前之法律孰為有利於行為人時，應就罪刑有關之
    一切情形，比較其全部之結果，而為整個之適用，不能割裂
    而分別適用有利益之條文；最高法院二十四年上字第四六三
    四號、二十七年上字第二六一五號判例可供參考。查被告行
    為後，刑法第三十三條第五款關於罰金之最低數額、第四十
    一條關於易科罰金等規定，均於九十四年二月二日修正公布
    ，並於九十五年七月一日起施行。而罰金最高數額之規定，
    則於九十五年六月十四日增訂刑法施行法第一條之一，於同
    年七月一日起施行，茲就上開規定比較適用如下：
１、就罰金最低數額部分─
    刑法第三十三條第五款原規定：「罰金：一元以上。」，而
    刑法分則編各罪所定罰金之貨幣單位原為銀元，依現行法規
    所定貨幣單位折算新臺幣條例規定，銀元一元折算新臺幣三
    元，則修正前罰金最低數額應為新臺幣三元。刑法第三十三
    條第五款修正後改為：「罰金：新台幣一千元以上，以百元
    計算之。」，修正後罰金最低數額變更為新臺幣一千元，比
    較修正前後之規定，修正後刑法第三十三條第五款所定罰金
    之最低數額，較修正前提高，自以修正前刑法第三十三條第
    五款之規定有利於被告。
２、就罰金最高數額部分─
　　刑法修正前，刑法分則編關於罰金規定之貨幣單位為銀元，
  　而刑法分則編規定應處罰金者，依罰金罰鍰提高標準條例第
    一條及第五條之規定，於七十二年六月二十六日前修正之刑
    法條文，罰金數額提高二至十倍，其後修正者則不提高倍數
    。而刑法修正施行後，因刑法第三十三條第五款所定罰金之
    貨幣單位改為新臺幣，刑法分則各罪所定罰金之貨幣單位亦
    應配合修正為新臺幣，乃增訂刑法施行法第一條之一規定：
    「中華民國九十四年一月七日刑法修正施行後，刑法分則編
    所定罰金之貨幣單位為新臺幣。九十四年一月七日刑法修正
    時，刑法分則編未修正之條文定有罰金者，自九十四年一月
    七日刑法修正施行後，就其所定數額提高為三十倍。但七十
    二年六月二十六日至九十四年一月七日新增或修正之條文，
    就其所定數額提高為三倍」，亦即，自九十五年七月一日起
    ，刑法分則編所定罰金之貨幣單位，由原來之銀元改為新臺
    幣，且於九十四年一月七日刑法修正時，刑法分則編未修正
    之條文定有罰金者，復未於七十二年六月二十六日至九十四
    年一月七日修正或新增，自九十五年七月一日起，罰金之數
    額均提高為三十倍。查被告所犯刑法第三百三十九條之詐欺
    罪，自七十二年六月二十日起未曾修正，依刑法施行法第一
    條之一之規定，其罰金以新臺幣為單位，數額應提高三十倍
    ，與修正前之罰金以銀元為單位，適用罰金罰鍰提高標準條
    例第一條規定，應提高十倍，換算為新臺幣結果，亦為新臺
    幣數額之三十倍。從而，刑法分則所定罰金刑之最高數額，
    於上開規定修正後並無不同，對被告而言，並無不利。
３、就易科罰金部分─
    刑法第四十一條第一項原規定：「犯最重本刑為五年以下有
    期徒刑以下之刑之罪，而受六個月以下有期徒刑或拘役之宣
    告，因身體、教育、職業、家庭之關係或其他正當事由，執
    行顯有困難者，得以一元以上三元以下折算一日，易科罰金
    。但確因不執行所宣告之刑，難收矯正之效，或難以維持法
    秩序者，不在此限。」、第二項規定：「併合處罰之數罪，
    均有前項情形，其應執行之刑逾六月者，亦同」。依修正前
    罰金罰鍰提高標準條例第二條前段之規定，應就原定數額提
    高為一百倍折算一日，則被告行為時之易科罰金折算標準，
    應以銀元三百元即新臺幣九百元折算一日。刑法修正後，第
    四十一條第一項改為：「犯最重本刑為五年以下有期徒刑以
    下之刑之罪，而受六個月以下有期徒刑或拘役之宣告者，得
    以新臺幣一千元、二千元或三千元折算一日，易科罰金。但
    確因不執行所宣告之刑，難收矯正之效，或難以維持法秩序
    者，不在此限。」、第二項改為：「前項規定於數罪併罰，
    其應執行之刑未逾六月者，亦適用之」。比較修法前後易科
    罰金之折算標準及數罪併罰應執行之刑逾六月是否仍得易科
    罰金等事項，以修正前之規定對被告有利。至該條第一項就
    執行之限制，雖新法刪除「因身體、教育、職業、家庭之關
    係或其他正當事由，執行顯有困難者」之規定，似乎較有利
    於被告，惟自該條文修正理由可知，立法者傾向於將易科罰
    金範圍擴大，由法官單純從避免短期自由刑弊害方面去思考
    是否准許易科罰金，至於個案中如何執行易科罰金，檢察官
    仍可依該條項但書之規定，審酌是否具有「確因不執行所宣
    告之刑，難收矯正之效，或難以維持法秩序」等事由，而為
    准許或駁回易科罰金之聲請，對被告並未較為有利，綜合比
    較結果，以修正前易科罰金之規定對被告較為有利。
４、綜合上開各條文修正前後之比較結果，罰金最高數額部分，
    對被告並無不利，而罰金最低數額及易科罰金之適用，則以
    修正前之規定對被告較為有利，是依刑法第二條第一項前段
    之規定，參考上開最高法院之見解，本件應整體適用行為時
    即修正前之刑法處斷。
(二)論罪：
１、罪名─
    核被告所為，係犯刑法第三百二十條第一項之普通竊盜罪。
    檢察官固認被告係犯刑法第三百二十一條第一項第一款之於
    夜間侵入住宅竊盜罪，然上開車庫係獨立在住宅旁且無人居
    住一節，迭業經被告供明在卷（見本院他字卷第十三頁、易
    字卷第九六頁），並有現場相片六張在卷可證，上開車庫顯
    非住宅或有人居住之建築物，被告侵入車庫行竊之行為，即
    與刑法第三百二十一條第一項第一款規定之要件不合，檢察
    官認被告係犯刑法第三百二十一條第一項第一款之於夜間侵
    入住宅竊盜罪，顯有誤會，惟檢察官起訴被告竊盜之犯罪事
    實與本院認定之犯罪事實同一，茲變更檢察官所引應適用之
    法條，改依刑法第三百二十條第一項之普通竊盜罪論處。
２、責任能力─
　　按刑法第十九條雖對於心神喪失、精神耗弱人之行為定有不
    罰、得減輕其刑之規定，但所謂心神喪失或精神耗弱人之行
    為，係指其行為時在心神喪失或精神耗弱狀態存在中，為不
    罰或得減之標準。本件被告固有雙相情感疾患，躁型，重度
    伴有精神病，有行政院衛生署新竹醫院病歷一份在卷可證，
    然被告上開竊盜犯行為警查獲後，於九十五年六月九日經警
    方及檢察官訊問時，均能針對問題適切回答，可詳細描述行
    竊之動機、地點及手段，更認出被害人係其先前之同事，有
    警、偵訊筆錄二份在卷可證。其於本院應訊時，觀其外表及
    精神狀況與一般常人差別不大，對於本院訊問之問題亦能為
    條理性之回答，所述竊盜犯行與警詢及偵查中供述之情節大
    致相同，可見其記憶清晰，具現時感，且有邏輯概念。又其
    另表示案發後知道去人家家裡偷衣服、釣竿是錯的，所以曾
    躲在家裡一段時間等語（見本院易字卷第一○一頁），益見
    其有一定分析事理之能力，堪認其知覺理會及事理判斷能力
    與一般常人無異，於竊盜行為當時，應未受其罹患之精神病
    症影響，而無心神喪失或精神耗弱可言，自不適用刑法第十
    九條不罰或減輕其刑之規定。
(三)科刑：
　　爰審酌被告曾有竊盜前科之素行、竊盜財物供己使用之犯罪
    動機與目的、徒手行竊之手段、竊得財物價值不高，造成被
    害人之損害不大及坦認犯行之犯罪後態度等一切情狀，量處
    如主文所示之刑。
四、適用之法律：
（一）刑事訴訟法第四百五十二條、第二百七十三條之一、第二
      百九十九條第一項前段、第三百條。
（二）刑法第二條第一項前段、第三百二十條第一項、修正前刑
      法第四十一條第一項前段，刑法施行法第一條之一，判決
      如主文。
本案經檢察官林佳穎到庭執行職務。
中　　華　　民　　國　九十六　年　 四 　月　　三十　　日
                  刑事第六庭    法　官  林昌義
以上正本證明與原本無異。
如不服本判決應於收受本判決後十日內向本院提出上訴書狀，其
未敘述上訴理由者，並得於提起上訴後十日內向本院補提理由書
狀( 均須按他造當事人之人數附繕本 )「切勿逕送上級法院」。
中　　華　　民　　國　　96　　年　　4 　　月　　30　　日
                                書記官  劉怡芳
中華民國刑法第三百二十條
意圖為自己或第三人不法之所有，而竊取他人之動產者，為竊盜
罪，處五年以下有期徒刑、拘役或五百元以下罰金。
意圖為自己或第三人不法之利益，而竊佔他人之不動產者，依前
項之規定處斷。
前二項之未遂犯罰之。
